【裁判字號】    95,易,1651
【裁判日期】    950831
【裁判案由】    毒品危害防制條例
【裁判全文】
臺灣臺北地方法院刑事判決              95年度易字第1651號
公  訴  人  臺灣臺北地方法院檢察署檢察官
被      告  甲○○
上列被告因違反毒品危害防制條例案件，經檢察官提起公訴（九
十五年度毒偵字第一四○一號），因被告於本院準備程序中就被
訴事實為有罪之陳述，經本院合議庭裁定進行簡式審判程序，判
決如下：
    主  文
甲○○連續施用第二級毒品，累犯，處有期徒刑陸月，如易科罰
金，以銀元參佰元即新臺幣玖佰元折算壹日，扣案之安非他命殘
渣袋壹個沒收銷燬。
    事  實
一、甲○○曾因施用毒品案件，經觀察、勒戒後，因無繼續施用
    毒品之傾向，經臺灣士林地方法院檢察署檢察官以九十年度
    毒偵字第三七五號為不起訴處分確定，復因施用毒品案件，
    經送觀察、勒戒後，認有繼續施用毒品之傾向，經法院裁定
    強制戒治並經臺灣士林地方法院檢察署檢察官提起公訴，嗣
    經臺灣士林地方法院以九十三年度訴字第二四五號各判處有
    期徒刑十月、六月，應執行有期徒刑一年確定，於民國九十
    四年八月三十一日執行完畢。詎料甲○○仍基於施用第二級
    毒品安非他命之概括犯意，自九十五年三月間某日起，至九
    十五年五月十日止，在友人曾秀花位於臺北縣三重市○路○
    街一二二巷十二號三樓住處內，連續施用第二級毒品安非他
    命三次，嗣為警於九十五年五月十八日十時許持搜索票至臺
    北市○○路五六巷十二號二樓搜索時查獲，並扣得安非他命
    殘渣袋一個。
二、案經臺北市政府警察局萬華分局報告臺灣臺北地方法院檢察
    署檢察官偵查起訴。
    理  由
一、訊據被告甲○○對於前揭事實迭於警詢、偵查、本院準備程
    序、審理時均坦承不諱，且其於九十五年五月十八日經警採
    集之尿液，經送臺灣檢驗科技股份有限公司以酵素免疫分析
    法初步檢驗，復依氣相層析質譜議法確認檢驗結果，確呈安
    非他命陽性反應，此有該公司出具之九十五年六月四日濫用
    藥物尿液檢驗報告、臺北市政府警察局偵辦毒品案件尿液檢
    體委驗單各一紙在卷可稽（見偵查卷第五三頁、第五四頁）
    ；另扣案之殘渣袋一個，為被告所有，業據被告自承在卷，
    另經臺北市政府警察局萬華分局初步鑑驗測試結果，袋內所
    含之毒品殘渣確呈安非他命反應，此亦有初步鑑驗報告單一
    紙在卷可證（見偵查第二八頁），足徵被告所為任意性自白
    核與事實相符，應堪採信。又被告前因施用毒品案件，經觀
    察、勒戒後，因無繼續施用毒品之傾向，經臺灣士林地方法
    院檢察署檢察官以九十年度毒偵字第三七五號為不起訴處分
    確定，復因施用毒品案件，經送觀察、勒戒後，認有繼續施
    用毒品之傾向，經法院裁定強制戒治並經臺灣士林地方法院
    檢察署檢察官提起公訴，嗣經臺灣士林地方法院以九十三年
    度訴字第二四五號各判處有期徒刑十月、六月，應執行有期
    徒刑一年確定等情，有臺灣高等法院被告前案紀錄表一份在
    卷可憑（見本院卷第三頁至第七頁）。綜上，本件事證明確
    ，被告犯行堪以認定。
二、論罪科刑部分：
（一）查刑法部分條文業於九十四年一月七日修正，九十四年二
      月二日公布，於被告行為後之九十五年七月一日施行，現
      行刑法第二條第一項規定：「行為後法律有變更者，適用
      行為時之法律，但行為後之法律有利於行為人者，適用最
      有利於行為人之法律。」，上開規定乃與刑法第一條罪刑
      法定主義契合，而貫徹法律禁止溯及既往原則，係規範行
      為後法律變更所生新舊法律比較適用之準據法，是刑法第
      二條本身雖經修正，但刑法第二條既屬適用法律之準據法
      ，本身尚無比較新舊法之問題，應一律適用裁判時之現行
      刑法第二條規定以決定適用之刑罰法律，先予辨明。又以
      本次刑法修正之比較新舊法，應就罪刑有關之共犯、未遂
      犯、想像競合犯、牽連犯、連續犯、結合犯、以及累犯加
      重、自首減輕暨其他法定加減原因（如身分加減）與加減
      例等一切情形，綜其全部罪刑之結果而為比較，最高法院
      九十五年五月二十三日九十五年度第八次刑庭會議決議可
      資參照。經查：
    (一)刑法第五十六條連續犯之規定，業經修正刪除，此刪除雖
      非犯罪構成要件之變更，但顯已影響行為人刑罰之法律效
      果，自屬法律有變更，應依新法第二條第一項規定為新舊
      法之比較（最高法院九十五年第八次刑事庭會議決議參照
      ）。新法修正施行後，被告前後三次施用第二級毒品安非
      他命之行為，即須分論併罰，是比較新舊法之結果，應適
      用較有利於被告之行為時法律即修正前之刑法第五十六條
      規定，論以連續犯。
    (二)關於累犯之規定，修正前刑法第四十七條規定「受有期徒
      刑之執行完畢，或受無期徒或有期徒刑一部之執行而赦免
      後，五年以內再犯有期徒刑以上之罪者，為累犯，加重本
      刑至二分之一」，而修正後之刑法第四十七條第一項則規
      定「受徒刑之執行完畢，或一部之執行而赦免後，五年以
      內故意再犯有期徒刑以上之罪者，為累犯，加重本刑至二
      分之一」，被告係故意犯本案之罪，無論適用新法或舊法
      ，均應論以累犯，故比較新舊法之結果，舊法對於被告並
      無不利。
    (三)關於易科罰金之折算標準，除刑法第四十一條第一項有所
      修正外，罰金罰鍰提高標準條例於九十五年四月二十八日
      修正，並自同年七月一日起生效施行。修正前之刑法第四
      十一條第一項前段規定：「犯最重本刑為五年以下有期徒
      刑以下之刑之罪，而受六個月以下有期徒刑或拘役之宣告
      ，因身體、教育、職業、家庭之關係或其他正當事由，執
      行顯有困難者，得以一元以上三元以下折算一日，易科罰
      金。」，再依據修正前罰金罰鍰提高標準條例第二條：「
      依刑法第四十一條易科罰金或第四十二條第二項易服勞役
      者，均就其原定數額提高為一百倍折算一日；法律所定罰
      金數額未依本條例提高倍數，或其處罰法條無罰金刑之規
      定者，亦同。」之規定，被告行為時之易科罰金折算標準
      ，應以銀元一百元、二百元、三百元折算一日，經折算為
      新臺幣後，應以新臺幣三百元、六百元、九百元折算一日
      。惟九十五年七月一日施行之刑法第四十一條第一項前段
      規定修正為：「犯最重本刑為五年以下有期徒刑以下之罪
      ，而受六個月以下有期徒刑或拘役之宣告者，得以新臺幣
      一千元、二千元或三千元折算一日，易科罰金。」，另新
      修正之罰金罰鍰提高標準條例則刪除原本第二條之規定。
      是以比較新舊法結果，自以舊法所定之易科罰金折算標準
      有利於被告，故應適用修正前刑法第四十一條第一項前段
      、罰金罰鍰提高標準條例第二條規定，對被告較為有利。
    (四)綜合上述各條文修正前、後之比較，自應適用被告行為時
      之法律，即修正前刑法之相關規定及罰金罰鍰提高標準條
      例第二條規定，對被告較為有利。
（二）按施用第二級毒品安非他命後會影響記憶能力及自主神經
      系統，判斷力及意志力亦均受限制，甚至引起精神錯亂，
      抑制呼吸，並具有成癮性、濫用性，戒解不易，嚴重戕害
      人之身心健康，危害社會，是毒品危害防制條例第二條第
      二項第二款將之列為第二級毒品，不得非法施用、持有。
      故核被告所為，係犯毒品危害防制條例第十條第二項施用
      第二級毒品安非他命罪。其施用第二級毒品安非他命行為
      前所持有之第二級毒品安非他命，意在供己施用，其持有
      之低度行為應為施用之高度行為吸收，不另論罪。被告先
      後三次施用第二級毒品安非他命之犯行，時間緊接，觸犯
      構成要件相同之罪名，顯係基於概括犯意反覆為之，應依
      連續犯規定論以一罪，並依法加重其刑。又被告曾因施用
      毒品案件，經臺灣士林地方法院以九十三年度訴字第二四
      五號各判處有期徒刑十月、六月，應執行有期徒刑一年確
      定，甫於九十四年八月三十一日執行完畢，此有臺灣高等
      法院被告前案紀錄表一份在卷可稽，其於五年內再犯本案
      有期徒刑以上之罪，為累犯，應以修正前刑法第四十七條
      規定遞加重其刑。爰審酌被告不思上進，前已有多次施用
      毒品前科，仍未能把握自新機會徹底戒除施用毒品之惡習
      ，而再施用足以導致人體機能發生依賴性、成癮性及抗藥
      性等障礙之第二級毒品安非他命，戕害自身健康，漠視法
      令禁制，惟尚能坦承犯行，犯後態度頗佳，兼衡其犯罪動
      機、手段、施用毒品之次數等一切情狀，量處如主文所示
      之刑，以資懲儆。扣案之安非他命殘渣袋一個，因殘渣袋
      內安非他命殘渣量微，無法分別秤重，顯與第二級毒品安
      非他命無法析離而個別諭知沒收，故不問屬於犯人與否，
      均應依毒品危害防制條例第十八條第一項前段宣告沒收銷
      燬。
據上論斷，應依刑事訴訟法第二百七十三條之一第一項、第二百
九十九條第一項前段，毒品危害防制條例第十條第二項、第十八
條第一項前段，刑法第二條第一項前段、第十一條前段、修正前
刑法第五十六條、第四十七條、第四十一條第一項前段，修正前
罰金罰鍰提高標準條例第二條，現行法規所定貨幣單位折算新臺
幣條例第二條，判決如主文。
本案經檢察官詹喬偉到庭執行職務。
中    華    民    國    95    年    8     月    31    日
                      臺灣臺北地方法院刑事第一庭
                            法  官  劉素如
以上正本證明與原本無異。
如不服本判決，應於判決送達後10日內向本院提出上訴狀 (應抄
附繕本)。
                            書記官  劉甄庭
中    華    民    國    95    年    8     月    31    日


司法院資訊處製作；財團法人民間司法改革基金會備份。
